臺灣臺中地方法院交通事件事裁定　　　99年度交聲字第3849號
原處分機關　交通部公路總局臺中區監理所豐原監理站
異　議　人
即受處分人　蔡佳奇
上列異議人即受處分人因違反道路交通管理處罰條例案件，對於
交通部公路總局臺中區監理所豐原監理站於民國99年10月19日所
為之處分（豐監稽違字第裁63-U00000000號裁決書）聲明異議，
本院裁定如下：
    主  文
原處分撤銷。
蔡佳奇不罰。
    理  由
一、原處分意旨略以：異議人蔡佳奇騎乘車牌號碼P2P-537號重
    機車，於民國99年5月16日11時37分許，行經臺中縣（市）
    中部科學工業園區○○路與科園路口，因「騎乘機車未依規
    定兩段式轉彎」之違規，經內政部警政署保安警察第二總隊
    ，以保二警交字第U00000000號違反道路交通管理事件通知
    單舉發。嗣經原處分機關於99年10月19日依道路交通管理處
    罰條例第48條第1項第2款之規定，以豐監稽違字第裁63-U00
    000000號裁決書裁處新臺幣（下同）600元，並依同條例第6
    3條第1項第1款規定記違規點數1點，逾期則依處罰主文規定
    處分等語。
二、聲明異議意旨略以：異議人行經該路口時，燈號正好轉換，
    並無闖燈或搶燈之行為，燈號轉換的緩衝時間，依正常車速
    ，不足以行駛至待轉區內待轉再行駛，當時確實有要先行駛
    至待轉區再左轉，但因北向南的車輛已起動行駛，所以被迫
    提早左轉，若不如此，豈非停在正路口中央等行駛車輛通行
    完畢，再進入待轉區左轉等語。
三、按機器腳踏車行駛至交岔路口，其轉彎，應依標誌或標線之
    規定行駛，道路交通安全規則第99條第2項前段定有明文。
    次按機慢車兩段左轉標誌係用以告示左轉汽缸總排氣量未滿
    550立方公分機器腳踏車或慢車駕駛人應遵照號誌指示，在
    號誌顯示允許直行時先行駛至右前方路口之左轉待轉區等待
    左轉，俟該方向號誌顯示允許直行後，再行續駛，以兩段方
    式完成左轉。再按汽車駕駛人轉彎時，不依標誌、標線、號
    誌指示者，處600元以上1,800元以下罰鍰，並記違規點數1
    點，道路交通管理處罰條例第48條第1項第2款、第63條第1
    項第1款亦分別定有明文。另道路交通管理處罰條例所稱之
    汽車，包括機器腳踏車，亦為同條例第3條第8款所明定。
四、經查：
（一）本件異議人於99年5月16日11時37分許，行經臺中縣（市
      ○○○路與科園路口，因「騎乘機車未依規定兩段式轉彎
      」之違規，經警員以其違反道路交通管理處罰條例第48條
      第1項第2款規定攔停掣單舉發等情，業據內政部警政署保
      安警察第二總隊第三大隊第二中隊99年6月18日保二（三
      ）（2）警字第0990001474號函覆稱：「三、（一）當時
      員警所見為當事人蔡君行經中部科學園區○○路與科園路
      口時因該路口號誌已由綠燈轉換為黃燈，其欲加速通過時
      ，東大路由北向南方向行駛之車輛已起動行駛，故該駕駛
      人即直接左轉行駛至東大路機車專用道，違規事實明確。
      （二）....員警當時剛舉發另一輛違規車輛完畢，因此當
      時距離路口有一段距離，並未影響對當事人行車路線之判
      斷」等語明確，並有內政部警政署國道公路警察局第二總
      隊保二警交字第U00000000號舉發違反道路交通管理事件
      通知單在卷可稽。復經證人即取締本件違規之原舉發單位
      員警姚明男於本院具結證稱：本件係我舉發，當時我人在
      東大路上，剛攔檢舉發一部機車由科園路未依規定兩段式
      左轉東大路後，就看到本件異議人也是由科園路左轉東大
      路。異議人並未到待轉區左轉，而是到了東大路的中間分
      隔島時即已左轉等語。（見本院99年12月17日訊問筆錄）
      。參之異議人亦自承：行經該路口時，燈號正好轉換，原
      本要行駛至待轉區待轉，但北向南之車輛已起動行駛，所
      以被迫提早左轉等語，足證異議人並未在待轉區等待左轉
      ，與一般兩段式左轉之規定並不相符，其確有於上揭時地
      騎乘機車未依規定兩段式左轉之違規事實，應堪認定。
(二)、另按行為人有因客觀具體事實，致違反本條例規定係出於
      不得已之行為情形，而未嚴重危害交通安全、秩序或發生
      交通事故，且情節輕微，以不舉發為適當者，交通勤務警
      察或依法令執行交通稽查任務人員得對其施以勸導，免予
      舉發，違反道路交通管理事件統一裁罰基準及處理細則第
      12條第1項第15款定有明文。又不得因不知法規而免除行
      政處罰責任。但按其情節，得減輕或免除其處罰；違反行
      政法上義務應受法定最高額3,000元以下罰鍰之處罰，其
      情節輕微，認以不處罰為適當者，得免予處罰，行政罰法
      第8條及第19條第1項亦有明文。本件異議人上開違規行為
      雖據舉發員警即證人姚明男於本院訊問時證述：異議人當
      時進入東大路交岔路口時，雖然燈號已經改變成綠燈，但
      是東大路的來車是有等異議人的，異議人只有行駛到外二
      車道就直接左轉進入東大路的機車車道，而當時在異議人
      前方也有一輛機車，也是到一半的時候東大路的燈號變了
      ，但是有繼續走到待轉區前方才順勢左轉到東大路，因此
      判斷異議人當下並無意思要進入待轉區○○段式左轉等語
      。然異議人於上揭時地既已車行至科園路中央，而東大路
      復已綠燈通行，縱認證人證述當時東大路來車有停等異議
      人車輛等情屬實，惟衡諸一般常情，汽車駕駛人面對燈號
      業經轉換而右方車輛即將行駛之際，實無甘冒發生擦撞之
      危險，而仍繼續行駛於待轉區依序左轉，是此刻異議人順
      勢左轉乃情理之常。況據證人姚明男於本院訊問時亦證述
      ：若來不及抵達待轉區，號誌已變換，一般不會舉發，是
      以勸導方式，因為路口很大，我們會勸導不要搶燈號行駛
      ，若是由綠轉黃的時候，搶燈號進入交岔路口，一定無法
      在燈號轉變前通過東大路與科園路的交岔路口，本件因異
      議人堅持說有進入待轉區，當下只好依法舉發等語，顯見
      亦認異議人本件違規情狀以不舉發為適當。從而，異議人
      上開違規行為雖屬明確，原處分機關對異議人之裁罰，固
      於法有據，惟本院基於上開理由認以不處罰為適當，應由
      本院裁定將原處分撤銷，另為異議人不罰之諭知。
據上論段，應依道路交通管理處罰條例第87條第2項、道路交通
事件處理辦法第19條，裁定如主文。
中    華    民    國   100    年    1     月    14    日
                  交通法庭    法  官  林靜芬
以上正本證明與原本無異。
如不服本裁定，應於收受送達後5日內向本院提出抗告狀。（應
附繕本）
                              書記官  黃雅青
中    華    民    國   100    年    1     月    14    日